【裁判字號】    99,毒抗,257
【裁判日期】    990831
【裁判案由】    毒品危害防制條例
【裁判全文】
臺灣高等法院刑事裁定                 99年度毒抗字第257號
抗  告  人
即  被  告  甲○○
上列被告因違反毒品危害防制條例案件，不服臺灣臺北地方法院
99年7月30日裁定（99年度毒聲字第475號），提起抗告，本院裁
定如下：
    主  文
抗告駁回。
    理  由
一、原裁定意旨略以：被告因施用毒品案件，經臺灣臺北地法院
    以99年度毒聲字第 229號裁定送觀察、勒戒後，認有繼續施
    用毒品之傾向，有臺灣臺北看守所99年 7月15日北所衛字第
    0991301012號函及附件「有無繼續施用毒品傾向證明書」在
    卷可稽，檢察官聲請裁定令被告入戒治處所施以強制戒治，
    經核於法並無不符，應予准許，應依毒品危害防制條例第20
    條第2項規定裁定被告令入戒治處所強制戒治，其期間為6個
    月以上，至無繼續強制戒治之必要為止，但最長期間不得逾
    1年等語。
二、抗告意旨略以：被告因另案尚有有期徒刑1年2月待服刑，如
    何能夠繼續施用毒品，或有繼續施用毒品之傾向，何需入戒
    治處所強制戒治？又抗告人家中有年邁老母無謀生能力，故
    請法官法外開恩，讓伊得早日出所奉養母親云云。
三、經查：原審依毒品危害防制條例第20條第 2項，裁定被告入
    戒治處所強制戒治，其期間為 6個月以上，至無繼續強制戒
    治之必要為止，但最長期間不得逾 1年。經核認事用法均無
    違誤。抗告人以其將受另案刑之執行及家中尚有母親需奉養
    云云，指摘原裁定不當。惟查，因鑑於施用毒品者大多具有
    「成癮性」，為貫徹社會防制毒品之期盼，對施用毒品者，
    有施以「斷癮」之必要，故毒品危害防制條例規定乃就施用
    毒品行為，先為生理治療及心理復健之保安處遇，因而以令
    入勒戒處所觀察、勒戒方式，戒除其身癮，若仍無法戒除，
    有繼續施用毒品之傾向，再令入戒治處所施以強制戒治，以
    戒除其心癮，乃係針對受處分人將來之危險所為預防、矯治
    措施之保安處分，以達教化與治療之目的，可謂刑罰之補充
    制度，毒品危害防制條例本身所規定之觀察、勒戒及強制戒
    治等保安處分，雖兼具自由刑之性質，卻有刑罰不可替代之
    教化治療作用，二者之目的及功能，並不相同。且觀察、勒
    戒既屬用以矯治、預防受處分人反社會性格，而具社會保安
    功能之保安處分，當無因受處分人之個人或家庭因素而免予
    執行之理。意即，無法藉有期徒刑之執行以為戒除被告毒癮
    之手段。是被告抗告意旨所執各情，或於法不合，或僅為其
    個人家庭因素，均屬無據。本件抗告為無理由，應予駁回。
據上論結，應依刑事訴訟法第412 條，裁定如主文。
中    華    民    國    99    年    8     月    31    日
                  刑事第十二庭  審判長法  官  蔡永昌
                                      法  官  蔡國在
                                      法  官  蔡新毅
以上正本證明與原本無異。
不得再抗告。
                                      書記官  賴立旻
中    華    民    國    99    年    9     月    1     日

司法院資訊處製作；財團法人民間司法改革基金會備份。
